【裁判字號】    96,交易,770
【裁判日期】    970331
【裁判案由】    過失致死
【裁判全文】
臺灣高雄地方法院刑事判決             96年度交易字第770號
公  訴  人  臺灣高雄地方法院檢察署檢察官
被      告  乙○○
上列被告因過失致死案件，經檢察官提起公訴（96年度偵字第20
599 號），本院裁定改依簡式審判程序審理，並判決如下：
    主  文
乙○○因過失致人於死，處有期徒刑陸月，如易科罰金，以新臺
幣壹仟元折算壹日。
    事  實
一、乙○○於民國96年7 月15日晚間9 時20分許，騎乘車號KK9-
    356 號機車搭載友人甲○○，沿高雄縣路竹鄉○○路由西往
    東方向穿越該路段與中和街交岔口後不遠處，行駛在內側車
    道上（該路段雙向均有二車道且未以白實線劃分快、慢車道
    ），應注意車前狀況，隨時採取必要之安全措施，且應遵守
    該路段50公里行車時速之限制，而當時天氣晴朗，夜間有照
    明光線，路面為乾燥、無缺陷、障礙物之柏油路面，視距良
    好，並無不能注意之情形，詎乙○○竟疏未注意車前狀況及
    遵守行車速限，貿然以50至60公里間之時速行駛，適前方對
    向車道有任順四郎騎乘車號WCK-245 號機車未戴安全帽，跨
    越路中央之雙黃實線逆向闖入中華路由西往東之內側車道上
    ，致雙方機車車頭發生撞擊，任順四郎因而倒地受傷，雖經
    送醫救治，仍於同日晚間10時5 分許因頭部外傷致腦挫傷而
    死亡。車禍發生後經警據報但不知肇事者為何人而前往現場
    處理時，乙○○留在現場並當場承認為肇事人而接受裁判。
二、案經高雄縣政府警察局湖內分局報告臺灣高雄地方法院檢察
    署檢察官提起公訴。
    理  由
一、本件被告乙○○所犯刑法第276 條第1 項過失致人於死罪，
    其法定刑係死刑、無期徒刑、最輕本刑為3 年以上有期徒刑
    以外之罪，被告於準備程序進行中就被訴事實為有罪之陳述
    ，經告知簡式審判程序之旨，並聽取檢察官及被告之意見後
    ，本院認無不得或不宜改依簡式審判程序進行之情事，爰裁
    定本件改依簡式審判程序審理。
二、訊據被告對於其騎乘機車有超速及未注意車前狀況之疏失，
    而與被害人任順四郎發生車禍，致任順四郎死亡之事實供承
    不諱（被告對於其係行駛在內側車道上一節有所爭執，詳後
    三、所述）。而被告確有與任順四郎發生車禍之事實，亦經
    證人甲○○於警詢（偵查卷第16至18頁）、偵訊（偵查卷第
    64、65頁）、本院審判中（本院卷第42至45頁）以及證人即
    在車禍現場附近超商工作之劉明耀於警詢（偵查卷第13至15
    頁）、偵訊中（偵查卷第64頁）證述明確。此外復有高雄縣
    政府警察局湖內分局交通事故處理小組相驗案件初步調查報
    告表（偵查卷第19頁）、道路交通事故現場圖（偵查卷第20
    頁）、道路交通事故調查報告表（偵查卷第21至23頁）、現
    場相片（偵查卷第24至30頁）可資佐證（被告於本院審判時
    雖質疑道路交通事故現場圖所標示伊機車扶正後之位置距離
    血跡之位置過遠，見本院卷第46頁，然被告與甲○○於警詢
    時均已確認警方所繪製之現場圖核與現場情況相符，見偵查
    卷第9 、17頁，是應認被告嗣後之質疑尚非有理，附此敘明
    ）。按行車速度，依速限標誌或標線之規定，無速限標誌或
    標線者，行車時速不得超過50公里，但在未劃設車道線、行
    車分向線或分向限制線之道路，或設有快慢車道分隔線之慢
    車道，時速不得超過40公里；又汽車行駛時，駕駛人應注意
    車前狀況及兩車併行之間隔，並隨時採取必要之安全措施，
    道路交通安全規則第93條第1 項第1 款、第94條第3 項規定
    綦詳。被告駕車自應注意遵守上開規定，並不得逾越該路段
    50公里之時速限制（公訴意旨雖認該路段之時速限制為40公
    里，然觀諸道路交通事故調查報告表之速限欄（偵查卷第21
    頁），係以打字註記為「040 」，下方又以手寫註記為「05
    0 」，該欄位並蓋有填表警員廖振賢之職章印文，而經本院
    向廖振賢警員查詢結果，正確速限應為50公里無訛，此有本
    院公務電話紀錄在卷可參（本院卷第38頁），此與廖振賢所
    填製舉發違反道路交通管理事件通知單所載時速限制50公里
    相符（偵查卷第46頁），可見該路段之速限應為50公里而非
    40公里）。而事發當時天氣晴朗，夜間有照明光線，路面為
    乾燥、無缺陷、障礙物之柏油路面，視距良好，業經前開道
    路交通事故調查報告表載明，證人甲○○於警詢時亦證稱：
    當時天候、路況均良好，現場有號誌燈，視線良好，無障礙
    等語（偵查卷第17頁），足見被告應無不能注意之情形，詎
    其猶未注意車前狀況且超速行駛，而與被害人發生撞擊，則
    被告對於車禍之發生應有過失甚明。又被害人於車禍後受傷
    送醫，仍因頭部外傷致腦挫傷而於96年7 月15日晚間10時5
    分許死亡之情，業經臺灣高雄地方法院檢察署檢察官督同相
    關人員相驗明確，有勘（相）驗筆錄（相驗卷第2 頁）、相
    驗屍體證明書（偵查卷第32頁，所載死亡日期「7 月14日」
    應為「7 月15日」之誤）、法醫驗斷書（本院卷第8 至19頁
    ）、相驗相片（偵查卷第37至39頁）附卷可稽，復有高雄縣
    立岡山醫院法醫參考病歷摘要表在卷可參（偵查卷第36頁，
    急診及急救無效時間所載「7 月14日」應為「7 月15日之誤
    」）。堪認被告與被害人所發生之碰撞事故，與被害人之死
    亡結果間，具有相當因果關係甚明。
三、至於公訴意旨認被告於事發當時行駛在快車道上，未在劃設
    之慢車道上靠右順序行駛，就此部分亦有疏失一節。訊據被
    告則否認此情，辯稱當時是行駛在靠近路邊之外側車道上。
    茲析述如下：
（一）綜觀道路交通事故現場圖（偵查卷第20頁）、道路交通事
      故調查報告表（偵查卷第21頁）、現場相片（偵查卷第24
      、29頁），並參諸道路交通標誌標線號誌設置規則第149
      條、第182 條、第183 條、第183 條之1 規定可知，該路
      段中央劃設有雙黃實線（用以分隔對向車道，並雙向禁止
      超車、跨越或迴轉），雙向則各有二線車道，各車道之間
      係以白虛線之車道線分隔（並非以白實線之快慢車道分隔
      線劃分快、慢車道），路邊則劃有白實線之路面邊線，先
      予究明。
（二）被告雖辯稱其並非行駛在內側車道上，然依道路交通事故
      現場圖所示，機車刮地痕、碎片、眼鏡均落在中華路由西
      往東方向之內側車道上，血跡、拖鞋、油漬則落在同向內
      、外側車道線之間，另參酌證人甲○○於偵訊時證稱：「
      （有無注意到被告是否騎在快車道？）我沒注意到，我原
      本都是看旁邊，沒有看地面，撞到後回頭才看到發生車禍
      ，我不知道被告騎在什麼車道上。我的眼角餘光有瞄到被
      告是騎乘在快、慢車道的分界線，該分界線是在我的右側
      」等語（偵查卷第64、65頁）。由此可知撞擊點應在中華
      路由西往東方向之內側車道上，亦即被告於車禍發生時應
      確係行駛在內側車道無訛，被告就此所辯尚非可採。至於
      證人甲○○於本院審判時改稱：被告是騎在中央雙黃線數
      過去第2 個車道，伊原本以為那是快車道，因為路邊尚有
      1 條用白色實線劃出來之窄小車道，伊以為那才是慢車道
      等語（本院卷第42至44頁）。然證人自稱有取得重型機車
      及汽車駕照，前者已取得5 、6 年，後者取得2 、3 年，
      平日常開車，不常騎機車等語（本院卷第44、45頁），可
      見其駕駛經驗應頗為豐富，衡情當不致輕易將路面邊線以
      外之窄小空隙誤認是1 個獨立之車道。況依現場相片所示
      （偵查卷第24、29頁），路面邊線至路邊之寬度極為窄小
      且有豎立電桿及停放車輛，機車根本無法駛過，證人亦自
      稱該處有電線桿，機車應該無法騎過去等語（本院卷第44
      頁），益見證人應不致誤認該窄小空間為1 個獨立之車道
      。是證人就此所述不無迴護被告之虞，要難遽信。
（三）被告於車禍發生當時應係行駛在中華路由西往東之內側車
      道上，已如前述。再應審究者，厥為此舉有無違反交通法
      規而有何過失可言。按機器腳踏車行駛之車道，應依標誌
      或標線之規定行駛，無標誌或標線者，在未劃分快慢車道
      之道路，應在最外側二車道行駛，道路交通安全規則第99
      條第1 項第1 款前段已有明定。本件發生車禍之路段雙向
      均有二線車道，且二線車道之間並未以白實線劃分快慢車
      道，僅以白色虛線分隔各車道，已如前述，則被告騎車行
      駛在內側車道上，核與前揭規定並無違背，尚難認此有何
      過失可言，公訴意旨就此尚有誤會。
四、被告對於本件車禍之過失情形已如前述，另就被害人方面而
    言，其與被告機車發生撞擊之位置係在中華路由西往東方向
    之內側車道上，已如前述，而觀諸道路交通事故調查報告表
    （偵查卷第22頁）及現場相片（偵查卷第24至30頁）可知，
    兩車之車損位置均在車頭處，可見被害人騎車應係違規跨越
    雙黃實線逆向行駛而與被告機車發生對撞，公訴意旨亦同此
    認定，是被害人對於車禍之發生亦有過失。另被害人騎乘機
    車未戴安全帽之事實，業經證人甲○○於警詢時供明（偵查
    卷第17頁），且依現場相片及道路交通事故現場圖所示，現
    場亦未遺留有被害人之安全帽之痕跡，而被害人之傷勢位置
    即在頭部，是被害人對於損害之擴大亦有過失。此部分雖不
    影響被告過失責任之成立，然涉及過失責任之輕重判斷，是
    亦併予說明。綜上所述，本件事證明確，被告過失致人於死
    之犯行應堪認定。
五、核被告所為，係犯刑法第276 條第1 項過失致人於死罪。又
    本件車禍發生後，經警據報而在不知肇事者為何人之情況下
    前往現場處理時，被告留在現場並當場承認為肇事人而接受
    裁判，有道路交通事故肇事人自首情形紀錄表附卷可參（偵
    查卷第41頁），爰依刑法第62條前段規定減輕其刑。茲審酌
    被告騎車因一時疏失而與被害人發生車禍，導致被害人喪失
    生命，並使被害人之家屬遭受難以撫平之創痛，且尚未與被
    害人之家屬達成和解，然其於犯後尚能供承犯行，態度非劣
    ，且其素無前科紀錄，素行尚佳，此有臺灣高等法院被告前
    案紀錄表在卷為憑，以及其過失情節之輕重、被害人對於損
    害之發生與擴大亦有疏失等一切情狀，量處如主文所示之刑
    ，並審酌上情及警詢筆錄所載被告之職業為工、教育程度高
    中畢業、家庭經濟狀況勉持（偵查卷第7 頁）等情，諭知易
    科罰金之折算標準，以資懲儆。
據上論斷，應依刑事訴訟法第273 條之1 第1 項、第299 條第1
項前段，刑法第276 條第1 項、第62條前段、第41條第1 項前段
，判決如主文。
本案經檢察官丙○○到庭執行職務。
中    華    民    國    97    年    3     月    31    日
                            交通法庭  法  官  譚德周
以上正本證明與原本無異。
如不服本判決應於收受本判決後10日內向本院提出上訴書狀，並
應敘述具體理由，如未敘述上訴理由者，應於上訴期間屆滿後20
日內補提理由書狀於本院（均須按他造當事人之人數附繕本）「
切勿逕送上級法院」。
中    華    民    國    97    年    3     月    31    日
                                      書記官  林雅婷
附錄法條：
中華民國刑法第276條第1項（過失致死罪）
因過失致人於死者，處 2 年以下有期徒刑、拘役或 2 千元以下
罰金。
從事業務之人，因業務上之過失犯前項之罪者，處 5 年以下有期
徒刑或拘役，得併科 3 千元以下罰金。


司法院資訊處製作；財團法人民間司法改革基金會備份。
